臺灣臺中地方法院刑事判決　　　　　　 100年度訴字第1332號
公　訴　人　臺灣臺中地方法院檢察署檢察官
被　　　告　林文宏
上列被告因詐欺等案件，經檢察官提起公訴（九十九年度偵字第
一九七一五號），本院合議庭裁定進行簡式審判程序，判決如下
：
    主    文
林文宏共同犯行使偽造私文書罪，累犯，處有期徒刑肆月；「臺
灣企銀網路銀行申請書暨約定書」立約人欄位內偽造之「林益全
」簽名壹枚、偽造之「林益全」印文肆枚、偽造之「林益全」印
章壹只，均沒收。又共同犯非法以電腦製作不實財產權變更紀錄
取財罪，累犯，處有期徒刑陸月。應執行有期徒刑玖月；「臺灣
企銀網路銀行申請書暨約定書」立約人欄位內偽造之「林益全」
簽名壹枚、偽造之「林益全」印文肆枚、偽造之「林益全」印章
壹只，均沒收。
    犯罪事實
一、林文宏前因妨害兵役治罪條例案件，經臺灣高等法院臺中分
    院以八十五年度上訴字第二三八二號判決判處有期徒刑七月
    確定；又因轉讓禁藥、違反麻醉藥品管理條例、煙毒等案件
    ，經臺灣高等法院臺中分院以八十六年度上訴字第一００四
    號判決分別判處有期徒刑二年、八月、三年二月確定；上開
    各罪嗣經法院裁定應執行有期徒刑五年六月確定，於民國八
    十八年一月十五日假釋出監，本應至九十一年二月十五日假
    釋期間始行屆滿；惟其又於假釋期間內另犯他罪，前揭假釋
    亦遭撤銷，入監執行所餘殘刑有期徒刑三年一月，於九十三
    年四月十一日在監服刑期滿執行完畢。詎仍不知悔改，竟與
    真實姓名年籍不詳之成年男子共同基於行使偽造私文書、行
    使偽造國民身分證及非法以電腦製作不實財產權變更紀錄取
    財之犯意聯絡，約定由林文宏前往銀行冒名辦理網路轉帳手
    續，如順利辦妥，即可取得新臺幣（下同）三萬元之報酬。
    渠等謀議既定，林文宏即於九十八年二月二十五日中午，前
    往臺灣中小企業銀行（下稱臺灣企銀）太平分行，由該不詳
    姓名年籍成年男子另將貼有林文宏照片之偽造「林益全」國
    民身分證一張、偽造之「林益全」印章一只，交予林文宏進
    入銀行內冒用「林益全」之名義，申辦「林益全」所有之該
    行帳號00000000000號、帳號00000000
    000號等二個帳戶之網路銀行轉帳功能。林文宏遂於「臺
    灣企銀網路銀行申請書暨約定書」之立約人欄位內，偽造「
    林益全」之簽名一枚，並蓋用上開偽造之「林益全」印章，
    而在該份文件上留有四枚偽造之「林益全」印文，據以偽造
    前揭冒用林益全名義製作之申請文件，再連同前揭貼有自己
    照片之偽造「林益全」國民身分證，一併交付該銀行不知情
    之行員而予行使，足以生損害於林益全本人權益、臺灣企銀
    對於網路銀行轉帳管理之正確性，及內政部對於核發國民身
    分證管理之正確性（就行使偽造「林益全」國民身分證部分
    ）。而該銀行承辦行員因誤信林文宏係「林益全」本人，而
    同意林文宏將許秀如（另經判決無罪確定）所有之第一商業
    銀行（下稱第一銀行）南投分行帳號0000000000
    0000號帳戶，設定為林益全上開二個帳戶之約定轉入帳
    戶。林文宏於上開手續申辦完成後，旋即將上開「林益全」
    之網路銀行帳號密碼等資料交予該名真實姓名年籍不詳之成
    年男子，該男子即透過他人轉交報酬三萬元予林文宏，並收
    回前揭交付之偽造「林益全」印章及國民身分證等物（均未
    扣案）。
二、迨九十八年二月二十六日，該名真實姓名年籍不詳之成年男
    子即透過電腦登入網路，輸入上開網路銀行之帳號密碼等資
    料，致網路銀行系統誤以為係「林益全」本人欲利用網路銀
    行轉帳而陷於錯誤，由網路銀行系統自上開林益全所有之帳
    號00000000000號帳戶轉帳四十萬元（不含手續
    費十二元）至許秀如所有之上開帳戶。復於同年月二十七日
    ，以相同方式，自上開林益全所有之帳號00000000
    000號帳戶，轉帳七十四萬一千元（不含手續費十二元）
    至許秀如所有之上開帳戶。又於同年月二十七日，以相同方
    式，自上開林益全所有之帳號00000000000號帳
    戶轉帳三十二萬三千元（不含手續費十二元）至許秀如所有
    之上開帳戶。同年月二十七日，林文宏與不知情之許秀如共
    同前往第一銀行北臺中分行，由許秀如以臨櫃提款方式，自
    其所有之上開帳戶領出現金一百零五萬元，再由林文宏將該
    筆款項交予上開不詳姓名年籍成年男子。嗣臺灣企銀太平分
    行人員察覺有異，始報警循線查悉上情。
三、案經臺中市政府警察局太平分局報告臺灣臺中地方法院檢察
    署檢察官偵查起訴。
    理    由
一、被告林文宏於準備程序中，先就上開犯罪事實為有罪之陳述
    ，且所犯係死刑、無期徒刑、最輕本刑為三年以上有期徒刑
    以外之罪，經本院合議庭依刑事訴訟法第二百七十三條之一
    第一項之規定，裁定由法官一人獨任進行簡式審判程序，合
    先敘明。
二、上開犯罪事實，業據被告林文宏於偵查及本院審理時坦承不
    諱，核與證人即被害人林益全於警詢及偵查中證述之被害經
    過相符，並經證人許秀如於警詢及偵查中證述卷附監視錄影
    畫面中前往申辦「林益全」網路銀行服務之男子，及與其一
    同前往提領一百零五萬元之男子，皆為被告無誤；另證人即
    臺灣企銀太平分行高級辦事員楊忠山亦於警詢及偵查中，證
    述被告確係自稱「林益全」並辦理網路銀行服務之人等語綦
    詳，並有監視錄影畫面翻拍照片八張、臺灣企銀網路銀行申
    請書暨約定書一份、被害人林益全上開二個帳戶之存摺內頁
    影本各一份、許秀如第一銀行南投分行帳戶存款明細分類帳
    一份、許秀如填載之第一銀行取款憑條一份附卷可稽，足徵
    被告前揭自白應屬實情。而被告於冒用「林益全」名義申請
    辦理上開網路銀行業務時，確有提出貼上自己照片之「林益
    全」國民身分證以供核對，此經被告於本院準備程序供述至
    明，核與證人即臺灣企銀太平分行領佐吳美秀於偵查中證述
    情節相符，並有臺灣企銀太平分行於一百年六月二十四日以
    一００太平字第一０００二一一號函覆本院在卷可憑。而被
    害人林益全之國民身分證並無任何遺失補發之紀錄，亦經臺
    中市太平區戶政事務所於一百年七月十九日以中市太戶字第
    一０００００四０六四號函說明甚詳，並經證人即被害人林
    益全於偵訊時表示國民身分證在其手上並無遺失等語明確，
    足徵被告當時所持之「林益全」國民身分證，應係出於偽造
    而非變造，則被告持以行使，自另構成戶籍法第七十五條第
    二項、第一項之行使偽造國民身分證罪（就偽造國民身分證
    部分，被告僅有交付照片，並無證據證明其當時業已認知係
    供製作國民身分證之用而有犯意聯絡）。又被害人林益全原
    先開戶使用之印章，雖與被告蓋用於「臺灣企銀網路銀行申
    請書暨約定書」上之「林益全」印文極為相似，惟經本院函
    請內政部警政署刑事警察局鑑定比對其同一性，據該局覆稱
    無法鑑定，有內政部警政署刑事警察局一百年十一月四日刑
    鑑字第一０００一三０四０五號函在卷足稽，已難認定被告
    僅係盜用被害人林益全之真實印章。參以現今電腦刻印技術
    進步之實況，如欲藉由印文複製完全近似之印章，技術上尚
    非無從達成；而證人即被害人林益全亦一再表示並未將印章
    借予他人使用或留存於銀行等語，則被告所蓋用之「林益全
    」印章應係出於偽造，亦堪認定。至於被告所稱查證共犯身
    分乙節，則經本院向相關銀行調閱監視錄影畫面，惟均無所
    獲，已難再為調查，而無從確定該名共犯之真實身分，僅此
    指明。綜上所陳，本案事證已臻明確，被告犯行洵堪認定。
三、核被告林文宏就犯罪事實一部分，係犯刑法第二百十六條、
    第二百十條之行使偽造私文書罪，及戶籍法第七十五條第二
    項、第一項之行使偽造國民身分證罪；就犯罪事實二部分，
    係犯刑法第三百三十九條之三第一項非法以電腦製作不實財
    產權變更紀錄取財罪。被告偽造「林益全」署押及偽造「林
    益全」印文於該份網路銀行申請文件，為偽造私文書之部分
    行為，而偽造該份文書之低度行為，又為行使之高度行為所
    吸收，均不另論罪。而被告冒名「林益全」申辦網路銀行業
    務在先，復於被害人林益全帳戶內之存款轉入許秀如第一銀
    行帳戶後，由被告領出一百零五萬元交予不詳姓名年籍成年
    男子，由被告犯罪參與程度觀之，並非僅止於單純在旁提供
    助力而已，被告應具有共同犯罪之意思，殆無疑義。則被告
    與該名不詳姓名年籍成年男子就上開犯罪行為，有犯意聯絡
    及行為分擔，均為共同正犯。而被告係以單一行使行為，同
    時提出偽造之「林益全」國民身分證及偽造之網路銀行申請
    文件，而觸犯行使偽造私文書罪及行使偽造國民身分證罪，
    為想像競合犯，應從較重之行使偽造私文書罪論處。至於被
    告所犯行使偽造私文書罪及非法以電腦製作不實財產權變更
    紀錄取財罪，並不具犯罪時間、空間之全部或一部重疊關係
    ，而無從認定係一行為所犯，應屬犯意各別，行為互殊，應
    予分論併罰。查被告前因妨害兵役治罪條例案件，經臺灣高
    等法院臺中分院以八十五年度上訴字第二三八二號判決判處
    有期徒刑七月確定；又因轉讓禁藥、違反麻醉藥品管理條例
    、煙毒等案件，經臺灣高等法院臺中分院以八十六年度上訴
    字第一００四號判決分別判處有期徒刑二年、八月、三年二
    月確定；上開各罪嗣經法院裁定應執行有期徒刑五年六月確
    定，於八十八年一月十五日假釋出監，本應至九十一年二月
    十五日假釋期間始行屆滿；惟其又於假釋期間內另犯他罪，
    前揭假釋亦遭撤銷，入監執行所餘殘刑有期徒刑三年一月，
    於九十三年四月十一日在監服刑期滿執行完畢，有臺灣高等
    法院被告前案紀錄表及刑案資料查註紀錄表在卷可按。其受
    有期徒刑之執行完畢，五年內故意再犯本件法定本刑有期徒
    刑以上之罪，為累犯，均應依法加重其刑。爰審酌被告僅為
    貪圖三萬元之報酬，竟冒用他人名義申辦網路銀行服務，並
    於其後代為領出詐欺得款，被告所為至有未洽，且被害人林
    益全財產損失金額非低，益見被告犯罪所生危害不容小覷；
    惟被告於共同犯罪之分工角色中，仍係聽命於另一不詳姓名
    年籍成年男子之主導指揮，且無證據證明該筆一百零五萬元
    之款項全由被告所獨得；再參以被告犯罪動機、目的、手段
    、被告於偵查及審理時坦承犯行之態度、具有高職肄業學歷
    之智識程度等一切情狀，分別量處如主文所示之刑，並定其
    應執行之刑，以示懲儆。
四、偽造之「林益全」印章一只雖未扣案，惟無證據證明業已滅
    失，此與被告於「臺灣企銀網路銀行申請書暨約定書」立約
    人欄位內偽造之「林益全」簽名一枚、偽造之「林益全」印
    文四枚，均應依刑法第二百十九條之規定，宣告沒收。至於
    前揭偽造之申請文件，既均已交付臺灣企銀收執，顯非被告
    所有，自無從併予諭知沒收。
據上論斷，應依刑事訴訟法第二百七十三條之一第一項、第二百
九十九條第一項前段，戶籍法第七十五條第一項、第二項，刑法
第十一條前段、第二十八條、第二百十條、第二百十六條、第三
百三十九條之三第一項、第四十七條第一項、第二百十九條、第
五十一條第五款，刑法施行法第一條之一第一項、第二項前段，
判決如主文。
本案經檢察官廖育賢到庭執行職務。
中    華    民    國   100    年    12    月    26    日
                    刑事第七庭  法  官  高文崇
以上正本證明與原本無異。
如不服本判決應於收受判決後10日內向本院提出上訴書狀，並應
敘述具體理由。其未敘述上訴理由者，應於上訴期間屆滿後20日
內向本院補提理由書（均須按他造當事人之人數附繕本）「切勿
逕送上級法院」。
告訴人或被害人對於判決如有不服具備理由請求檢察官上訴者，
其上訴期間之計算係以檢察官收受判決正本之日期為準。
                                書記官  葉卉羚
中    華    民    國   100    年    12    月    26    日
附錄本案論罪科刑法條：
戶籍法第七十五條：
意圖供冒用身分使用，而偽造、變造國民身分證，足以生損害於
公眾或他人者，處五年以下有期徒刑、拘役或科或併科新臺幣五
十萬元以下罰金。
行使前項偽造、變造之國民身分證者，亦同。
將國民身分證交付他人，以供冒名使用，或冒用身分而使用他人
交付或遺失之國民身分證，足以生損害於公眾或他人者，處三年
以下有期徒刑、拘役或科或併科新臺幣三十萬元以下罰金。
刑法第二百十條：
偽造、變造私文書，足以生損害於公眾或他人者，處五年以下有
期徒刑。
刑法第二百十六條：
行使第二百十條至第二百十五條之文書者，依偽造、變造文書或
登載不實事項或使登載不實事項之規定處斷。
刑法第三百三十九條之三：
意圖為自己或第三人不法之所有，以不正方法將虛偽資料或不正
指令輸入電腦或其相關設備，製作財產權之得喪、變更紀錄，而
取得他人財產者，處七年以下有期徒刑。
以前項方法得財產上不法之利益或使第三人得之者，亦同。